臺灣高雄地方法院民事判決　　　　　　　100年度訴字第703號
原　　　告　華南產物保險股份有限公司
法定代理人　志佶　
訴訟代理人　賴冠文　
被　　　告　藍逢文　
訴訟代理人　謝鵑合　
被　　　告　盧濬謙　
上列當事人間請求損害賠償事件，本院於民國100 年7 月4 日言
詞辯論終結，判決如下：
    主    文
被告應連帶給付原告新臺幣參拾陸萬肆仟肆佰零捌元，及自民國
九十九年八月二十六日起至清償日止，按週年利率百分之五計算
之利息。
原告其餘之訴駁回。
訴訟費用由被告連帶負擔二分之一，餘由原告負擔。
本判決第一項得假執行。
    事實及理由
一、原告主張：訴外人杜泰源駕駛由原告所承保之1220-CC 號自
    用小客車（下稱系爭車輛），於民國97年8 月7 日15時30分
    許，行經高雄市○○區○○路與大仁北路口時，被告藍逢文
    駕駛之2909-MD 號自用小客車先與被告盧濬謙騎乘之P3F-72
    6 號普通重型機車發生碰撞，被告藍逢文駕駛之車輛失控後
    ，再撞及系爭車輛並致受損，原告已賠付被保險人依德國際
    股份有限公司（下稱依德公司）系爭車輛之修理費用新臺幣
    （下同）625,435 元（零件536,970 元，工資88,465元），
    爰依保險法第53條及民法第184 條、第185 條、第191 條之
    2 、第196 條規定，請求被告連帶賠償損害。並聲明：被告
    應連帶給付原告625,435 元，及自支付命令送達最後一位被
    告翌日起至清償日止，按週年利率5%計算之利息。
二、被告方面：
（一）被告藍逢文以：伊就系爭車禍發生確有部分過失，然杜泰
      源駕駛系爭車輛行經路口未注意狀況，亦有過失等語，資
      為抗辯。並聲明：請求駁回原告之訴。
（二）被告盧濬謙以：伊行經路口時為綠燈，行駛至路口中間始
      遭被告藍逢文撞擊，否認伊有過失等語置辯。並聲明：請
      求駁回原告之訴。
三、兩造不爭執事項：
（一）杜泰源於前開時地駕駛系爭車輛，因被告藍逢文駕駛之29
      09-MD 號自用小客車先與被告盧濬謙騎乘之P3F-726 普通
      重型機車發生碰撞，被告藍逢文駕駛之車輛失控後再撞及
      對向系爭車輛致受損，有高雄縣政府警察局道路交通事故
      當事人登記聯單（見本院卷第5 頁），並有高雄縣政府警
      察局岡山分局99年10月25日高縣岡警交字第0990015725號
      函文檢送之道路交通事故現場圖、調查報告表、現場訪談
      紀錄表、調查筆錄、現場照片等為證（見本院卷第40至60
      頁）。
（二）系爭車輛由原告承保車體損失險，原告已理賠系爭車輛修
      復費用625,435 元，並有估價單、發票、修車相片、汽車
      保險賠款滿意書等為證（見本院卷第6 至12頁）。
（三）被告藍逢文就系爭車禍發生自認有部分過失責任（見本院
      卷第63、92頁）。
（四）被告盧濬謙就本件事故對被告藍逢文提起過失傷害之刑事
      告訴，經臺灣高雄地方法院檢察署檢察官以98年度調偵字
      第576 號聲請簡易判決處刑，由本院以98年度審交簡字第
      3124號審理，被告藍逢文、盧濬謙於高雄縣岡山鎮調解委
      員會成立調解，被告盧濬謙撤回刑事告訴，經本院以98年
      度審交易字第743 號為不受理判決，有上開聲請簡易判決
      處刑書為證（見本院卷第96頁），並經本院依職權調取上
      開刑事卷，核閱無誤。
四、依兩造前開主張及陳述觀之，本件之爭點即在於：(一)被告盧
    濬謙就系爭車禍發生有無過失？杜泰源是否與有過失？(二)原
    告得請求賠償之金額為若干？本院分述判斷意見如下：
（一）被告盧濬謙就系爭車禍發生有無過失？杜泰源是否與有過
      失？
   1. 按汽車行駛至交岔路口，其行進應遵守燈光號誌之指示，
      道路交通安全規則第102 條第1 項定有明文。經查，被告
      藍逢文於警詢時陳稱：「當時我是沿岡燕路東向西行駛，
      在行經大仁北路時，我見我的行向是紅燈，但是大仁北路
      好像也是要變成紅燈，於是我就通過，就發生交通事故」
      等語（見本院卷第48頁背面），於偵查中陳稱：「我行駛
      時我的號誌是紅燈，還沒有變綠燈，我還在行駛，旁邊（
      大仁北路）號誌閃黃燈要變紅燈」等語（見臺灣高雄地方
      法院檢察署98年度偵字第6552號偵查卷第31頁），又杜泰
      源於員警現場訪談時陳稱：「事故前沿岡燕路內快車道西
      向東行駛，遇大仁北路時是紅燈，於是我先停等，等綠燈
      時我起步前進，剛好對向有一輛自小客2909-MD （即被告
      藍逢文車輛）也從對向過來，突然我左側衝出來普重機P3
      E-726 （闖紅燈）（即被告盧濬謙車輛），先被自小客29
      09-MD 撞到，2909 -MD再撞上我的左車身肇事」等語（見
      本院卷第47頁），參以本件道路交通事故現場圖及現場相
      片（見本院卷第42、54至58頁）顯示被告藍逢文、盧濬謙
      之兩車撞擊地點在高雄市岡山區○○○路與岡燕路交岔路
      口之西方偏北位置，亦即，被告藍逢文已通過大仁北路中
      心線，被告盧濬謙尚未通過岡燕路中心線，依據上開資料
      綜合判斷，可知被告藍逢文闖越岡燕路之紅燈進入路口後
      ，此時大仁北路之燈號已變為紅燈，被告盧濬謙始闖越大
      仁北路之紅燈進入路口，致生本件車禍，被告盧濬謙就系
      爭車禍發生自有過失，其辯稱：伊行經路口時為綠燈云云
      ，並無證據足資證明，委不足採。
    2.次查，被告藍逢文於員警現場訪談時陳稱：「我進入路口
      後，右側（大仁北路北向南）突然衝過來普重機P3E-726
      （即被告盧濬謙車輛），對方車速很快看見就在我車頭前
      ，馬上剎車同時向左閃避，但是來不及先撞到機車再撞到
      對向自小客1220-CC （即系爭車輛）肇事」等語（見本院
      卷第45頁），又就本件道路交通事故現場圖（見本院卷第
      42頁）觀之，系爭車輛在其車道上行駛至停止線前即受撞
      擊，且該路段僅為兩線道，是杜泰源於其車道上行駛，僅
      剛起步速度不快，道路又非寬廣，突受對向被告藍逢文所
      駕駛車輛侵入車道，其可反應時間依一般經驗法則應極短
      ，難期有迴避被告藍逢文駕駛車輛撞擊之可能，要難謂杜
      泰源對於損害之發生與有過失，被告藍逢文辯稱：杜泰源
      行經該路口時，未盡注意義務，亦與有過失云云，尚屬無
      據。
（二）原告得請求賠償之金額以若干為適當？
    1.按因故意或過失，不法侵害他人之權利者，負損害賠償責
      任；數人共同不法侵害他人之權利者，連帶負損害賠償責
      任；不法毀損他人之物者，被害人得請求賠償其物因毀損
      減少之價額，民法第184 條第1 項前段、第185 條第1 項
      前段、第196 條分別定有明文。又被保險人因保險人應負
      保險責任之損失發生，而對第三人有損失賠償請求權者，
      保險人得於給付賠償金額後，代位行使被保險人對於第三
      人之請求權，但其所請求之數額，以不逾賠償金額為限，
      保險法第53條第1 項亦有明文。
    2.經查，本件被告就事故發生均有未遵守號誌之過失，致系
      爭車輛受損，已如前述，且經被保險人向原告申請理賠，
      原告已賠付修理費用，亦為被告所不爭執（見本院卷第63
      頁），則原告自得依保險法第53條第1 項規定，代位行使
      被保險人對於被告之損害賠償請求權。查系爭車輛修理費
      用625,435 元，其中零件536,970 元，工資88,465元，此
      為被告所不爭執（見本院卷第93頁），則原告主張之修理
      項目及費用均屬必要且合理，而依規定請求賠償車輛毀損
      所減少之價額，得以修復費用為估定標準，但以必要者為
      限，例如修理材料以新品換舊品，應予折舊（最高法院77
      年5 月17日第9 次民庭會議決議參照），系爭車輛為94年
      10月出廠，有行車執照影本1 紙為證（見本院卷第89頁）
      ，則系爭車輛之修復，其材料更換係以新品替換舊品，計
      算零件材料之損害賠償數額時，應扣除折舊部分始屬合理
      。茲依行政院所頒固定資產耐用年數表及固定資產折舊率
      之規定，自用小客貨車之耐用年數為5 年，依平均法每年
      折舊200/1000，參酌營利事業所得稅結算申報查核準則第
      95條第8 項規定：「固定資產提列折舊採用平均法或定率
      遞減法者，以1 年為計算單位，其使用未滿1 年者，按實
      際使用之月數相當於全年之比例計算之，不滿1 月者，以
      1 月計」，則系爭車輛至案發時實際使用2 年11月，其修
      繕零件之折舊額應為261,027 元【計算式：殘價＝取得成
      本÷（耐用年數＋1 ），即536,970 ÷（5 ＋1 ）＝89,4
      95；折舊額＝（取得成本－殘價）×折舊率×年數，即（
      536,970 －89,495）×0.2 ×35/12 ＝261,027 （元以下
      四捨五入）】，是系爭車輛零件費用經扣除折舊後，應為
      275,943 元（計算式：536,970 －261,027 ＝275,943 ）
      ，再加上工資88,465元，原告得請求364,408 元（計算式
      ：275,943＋88,465＝364,408）。
五、綜上所述，被告就事故發生均有未遵守號誌之過失，致系爭
    車輛受損，構成共同侵權行為，原告於賠付系爭車輛修理費
    用後，得代位行使被保險人對於被告之損害賠償請求權，從
    而，原告依保險代位及民法侵權行為之法律關係，請求被告
    連帶給付之金額在364,408 元，及自支付命令送達最後一位
    被告翌日即99年8 月26日起至清償日止，按週年利率5%計算
    之利息之範圍內，為有理由，應予准許，逾此範圍外之請求
    ，則屬無據，應予駁回。
六、本件所命被告給付之金額未逾50萬元，依民事訴訟法第389
    條第1 項第5 款規定，本院應依職權宣告假執行。
七、本件事證已臻明確，兩造其餘主張陳述及所提證據方法，經
    本院斟酌後認均不足以影響本判決結果，自無逐一詳予論駁
    之必要，併此敘明。
八、據上論結，本件原告之訴一部有理由，一部無理由，依民事
    訴訟法第79條、第85條第2 項、第389 條第1 項第5 款，判
    決如主文。
中    華    民    國   100    年    7     月    20    日
                  民事第五庭法  官  秦慧君
以上正本係照原本作成。
如對本判決上訴，須於判決送達後20日內向本院提出上訴狀。如
委任律師提起上訴者，應一併繳納上訴審裁判費。
中    華    民    國   100    年    7     月    20    日
                            書記官  陳孟琳